【裁判字號】    97,消債抗,90
【裁判日期】    971107
【裁判案由】    更生事件
【裁判全文】
臺灣臺北地方法院民事裁定            97年度消債抗字第90號
抗  告  人  甲○○
                        3號
上列抗告人因消費者債務清理事件聲請更生，對於中華民國97年
7月18日本院97年度消債更字第313號裁定提起抗告，本院裁定如
下：
    主  文
抗告駁回。
抗告程序費用新臺幣壹仟元由抗告人負擔。
    理  由
一、抗告意旨略以：抗告人與金融機構於民國（下同）95年7月
    成立協商後，每月入不敷出，須向友人借貸，至96年12月已
    無處可借，故只有走上毀諾一途。而抗告人除有每月新台幣
    （下同）40,000元之會款、銀行協商款項32,748元，尚有友
    人借貸款項部分需償還，原裁定尚未將友人借貸部分負債列
    入，有失公允。又抗告人之父母雖有三棟房宅，但實際坪數
    僅有30坪，且皆為自住之用，僅供一家5口居住，無空間再
    出租，並無原裁定所認定可供出租之用，此部分認定有失公
    允，且尚有房貸須繳納。又抗告人之父發起合會，實為民間
    負債，並非原裁定所認定之資產，爰提起本件抗告，請求廢
    棄原裁定等語。
二、按債務人對於金融機構因消費借貸、自用住宅借款、信用卡
    或現金卡契約而負債務，在聲請更生或清算前，應提出債權
    人清冊，以書面向最大債權金融機構請求協商債務清償方案
    並表明共同協商之意旨，消費者債務清理條例第151條第1項
    定有明文。次按債務人與金融機構協商成立者，不得聲請更
    生或清算，但因不可歸責於己之事由，致履行顯有重大困難
    者，不在此限；本條例施行前，債務人依金融主管機關協調
    成立之中華民國銀行公會會員辦理消費金融案件無擔保債務
    協商機制與金融機構成立之協商，準用前項之規定，同條例
    第151條第5項、第6項分別定有明文。揆諸其立法理由可知
    ，債務清償方案成立後，固由債務人按其條件履行，惟需於
    其後發生情事變更，在清償期間收入或收益不如預期，致該
    方案履行困難甚或履行不能，因不可歸責於己，始能聲請更
    生或清算，此項規定旨在避免債務人任意毀諾已成立之協商
    ，濫用更生或清算之裁判上債務清理程序，蓋以債務清償方
    案係經當事人行使程序選擇權所為之債務清理契約，債務人
    應受該成立之協議所拘束，債務人既已與金融機構協商成立
    ，如認該協商方案履行有其他不適當情形，自仍應再循協商
    途徑謀求解決。
三、經查：
（一）抗告人於消費者債務清償條例施行前之95年6月5日，業就
      其積欠各金融機構之無擔保債務，利用金融主管機關協調
      成立之中華民國銀行公會會員辦理消費金融案件無擔保債
      務協商機制，與各債權銀行成立協商，約定自95年7月起
      ，按年息0％，分120期，每月32,748元依各債權銀行債權
      金額比例清償債務，有協議書乙份在卷可稽（見原審卷）
      ，堪可認定。
（二）抗告人主張其毀諾之原因，係因每月收入扣除日常生活支
      出及會款後，尚有友人借貸款項部分需償還，生活入不敷
      出，因而於96年12月間毀諾云云。惟依抗告人所提出96年
      度綜合所得稅各類所得資料清單，96年度之薪資所得為
      999,201元，平均每月收入為83,267元，即使扣除其所主
      張之每月合會會款40,000元及協商款項32,748元，尚餘
      10,519元，已超過債務人自己主張之每月生活費10,000
      元，是即使繼續依原協商條件履行，尚非不能維持其個人
      生活。抗告人雖另稱其尚有友人借貸款項部分需償還，並
      提出本票影本26張為證，然前開本票該事由於與債權銀行
      協商成立時即已存在，難認係於協商成立後，始發生之不
      可歸責於己之事由，縱使抗告人事後有履行不便之情形，
      應係經由個別債權銀行協商程序以求適當履債，而非逕行
      提起本件更生之聲請。
（三）抗告人另主張抗告人之父母雖有三棟房宅，但實際坪數僅
      有30坪，且皆為自住之用，僅供一家5口居住，無空間再
      出租，並無原裁定所認定可供出租之用，此部分認定有失
      公允，且尚有房貸須繳納；且抗告人之父發起合會，實為
      民間負債，並非原裁定所認定之資產云云。而縱認為抗告
      人之父發起合會為民間負債並非資產，然前開房貸、合會
      會款於協商成立前已發生，故難認係協商成立後發生不可
      歸責於己之事由所致。況縱使抗告人有入不敷出之情形，
      亦為協商當時可得預見，亦與「不可歸責於己之事由致履
      行顯有重大困難」之要件不符。此外，抗告人復未舉證證
      明其於協商成立後有何經濟狀況重大變更，或發生不可歸
      責於己之事由，致履行協商顯有重大困難之情事而毀諾，
      則其聲請更生自屬無據。
（四）再者，抗告人於協商成立迄至96年11月均有依約繳款，惟
      於消費者債務清理條例96年7 月制定後，即自96年12月份
      開始毀諾，而抗告人有固定收入之履行能力，既如前述，
      且抗告人協商成立前、後之經濟狀況相同，並無何變更，
      足見抗告人係任意毀諾已成立之協商，濫用更生之裁判上
      債務清理程序，其行為殊不足取。綜上，本件既無情事變
      更，且無重大履行困難之處，抗告人依消費者債務清理條
      例向本院聲請更生，與該條例第151條第5項但書所規定「
      因不可歸責於己之事由，致履行顯有重大困難者」之要件
      不相符，自應駁回抗告人更生之聲請。從而，原審裁定駁
      回抗告人更生之聲請，核無違誤，抗告意旨猶執前詞，指
      摘原裁定不當，求予廢棄另為裁定，為無理由，應予駁回
      。
四、據上論結，本件抗告為無理由，依消費者債務清理條例第15
    條，民事訴訟法第495條之1第1項、第449條第1項、第95條
    、第78條，裁定如主文。
中    華    民    國    97    年    11    月     7    日
                  民事第四庭  審判長法    官  周祖民
                                    法    官  鄧德倩
                                    法    官  張瑜鳳
以上正本係照原本作成。
本裁定不得再抗告。
中    華    民    國    97    年    11    月     7    日
                                    書 記 官  戴伯勳


司法院資訊處製作；財團法人民間司法改革基金會備份。
